臺灣臺南地方法院刑事判決
109年度交易字第752號
公  訴  人  臺灣臺南地方檢察署檢察官
被      告  黃宗仁


上列被告因過失傷害案件，經檢察官提起公訴（109年度偵字第1
3634號），本院判決如下：
    主  文
乙○○汽車駕駛人，無駕駛執照駕車，因過失致人受傷，處拘役伍
拾伍日，如易科罰金，以新臺幣壹仟元折算壹日。
    事  實
一、乙○○未考領自用小客車駕駛執照，於民國109年4月25日上午
    ，駕駛車號000-0000號自用小客車，沿臺南市南區金華路2
    段南往北方向行駛，於10時52分許，行近該路與新孝路交岔
    路口時，理應注意車輛行駛時，駕駛人應保持安全距離，注
    意車前狀況，隨時採取必要之安全措施，而依當時天候晴、
    日間自然光線、柏油路面乾燥、路面無缺陷且無障礙物，視
    距良好之狀況，客觀上並無不能注意之情事，竟疏於注意車
    前狀況，未保持安全距離，於前方甲○○駕駛之車號000-0000
    號營業小客車減速時仍貿然往前行駛，致追撞甲○○之車輛，
    使甲○○受有頸部扭挫傷之傷害。乙○○於偵查犯罪之警察機關
    尚未知悉肇事者為何人前，即向前往現場處理之員警坦承肇
    事，自首而願接受裁判。
二、案經甲○○告訴臺南市政府警察局白河分局報告臺灣臺南地方
    檢察署檢察官偵查起訴。
    理  由
壹、證據能力之認定：
一、以下所引用具傳聞證據性質之供述證據，因檢察官、被告乙
    ○○於本案言詞辯論終結前，均未爭執其證據能力，本院審酌
    前開證據之作成或取得之狀況，並無非法或不當取證之情事
    ，且亦無顯不可信之情況，依刑事訴訟法第159條之5規定，
    均具有證據能力。
二、其餘所引用卷內非供述證據性質之證據資料，均無違反法定
    程序取得之情形，依刑事訴訟法第158條之4規定之反面解釋
    ，均應有證據能力，合先敘明。    
貳、認定事實之依據：
一、上揭犯罪事實，業經被告於本院審理時坦承不諱，核與證人
    即告訴人甲○○於警詢、偵訊證述（他卷第21至22頁、第85至
    第87頁）相符，並有台灣基督長老教會新樓醫療財團法人台
    南新樓醫院診斷證明書1紙、道路交通事故現場圖、道路交
    通事故調查報告表㈠、㈡各１份、現場及車損照片共12張、臺
    灣臺南地方檢察署109年7月15日勘驗筆錄、行車紀錄器錄影
    光碟1片、證號查詢汽車駕駛人、車輛詳細資料報表等在卷
    （他卷第9頁、第23至第39頁、第49頁、第89至99頁、第55
    、57頁）可稽，應堪認定。
二、按汽車在同一車道行駛時，除擬超越前車外，後車與前車之
    間應保持隨時可以煞停之距離，不得任意以迫近或其他方式
    ，迫使前車讓道；汽車行駛時，駕駛人應注意車前狀況及兩
    車並行之間隔，並隨時採取必要之安全措施，不得在道路上
    蛇行，或以其他危險方式駕車。道路交通安全規則第94條第
    1項、第3項定有明文。查被告雖於案發時未考領有自用小客
    車駕駛執照，有證號查詢汽車駕駛人資料可憑（他卷第55頁
    ），然依其智識及行車經驗，對於上揭規定自難諉為不知，
    而觀諸前揭卷附道路交通事故調查報告表㈠所載，案發當時
    天候晴、柏油路面乾燥無缺陷亦無障礙物、視距良好，足見
    被告並無不能注意之情事，竟疏未注意與前車保持安全距離
    ，未注意車前狀況，致不慎自後追撞告訴人，被告之行為具
    有過失，至為灼然。又本件經送臺南市車輛行車事故鑑定委
    員會鑑定結果，認「一、乙○○無照駕駛自小客貨車，未注意
    車前狀況，未保持安全距離，為肇事原因。二、甲○○無肇事
    因素。」等情，有臺南市車輛行車事故鑑定委員會109年10
    月30日南市交鑑字第1091327899號函附南鑑0000000案鑑定
    意見書1份在卷（本院卷第25至28頁）。又被告之過失行為
    與告訴人之受傷結果間，具有相當因果關係，亦可認定。綜
    上所述，足認被告之自白核與事實相符，應可採為認定事實
    之依據。從而，本案事證已臻明確，被告犯行洵堪認定，應
    依法論科。
叁、論罪科刑
一、按道路交通管理處罰條例第86條第1項關於汽車駕駛人，無
    駕駛執照駕車，因而致人受傷或死亡，依法應負刑事責任者
    ，加重其刑至1/2之規定，係就刑法第284條前段過失傷害之
    基本犯罪類型，對於加害人為汽車駕駛人，於從事駕駛汽車
    之特定行為時，在無駕駛執照之情形，因而致人受傷或死亡
    之特殊行為要件予以加重處罰，已就該罪犯罪類型變更之個
    別犯罪行為予以加重，而成另一獨立之罪名，自屬刑法分則
    加重之性質（最高法院99年度台非字第198號判決意旨參照
    ）。被告行為時並無考領適當之駕駛執照，業如前述，而其
    在無駕駛執照之情況下，仍駕駛前揭自小客車上路並致人受
    傷，是核被告所為，係犯道路交通管理處罰條例第86條第1
    項、刑法第284條前段之無駕駛執照駕車因過失傷害人罪，
    並依道路交通管理處罰條例第86條第1項規定加重其刑。公
    訴意旨認被告涉犯刑法第284條前段之過失傷害罪，容有未
    洽，然其基礎社會事實同一，本院自得審理，並變更法條。
    又本院審理時業已補充被告上開所犯罪名，並經本院當庭告
    知被告，無礙於被告防禦權之行使，附此敘明。被告於車禍
    發生後，在犯罪未被有偵查犯罪權限之機關或公務員發覺前
    ，主動向據報前往現場處理之員警表明係肇事者，而願接受
    裁判之情形，此有臺南市政府警察局第六分局道路交通事故
    肇事人自首情形記錄表1 紙在卷（他卷第41頁）可佐，合於
    自首要件，爰依刑法第62條前段規定減輕其刑，並依法先加
    後減之。
二、爰審酌被告明知其未考取自用小客車之駕駛執照，不得駕駛
    汽車上路，且駕駛汽車本應小心謹慎以維自身及他人之安全
    ，竟疏未注意與前車保持安全距離，亦未注意車前狀況，致
    不慎碰撞告訴人，致告訴人受有傷害，雖與告訴人達成調解
    ，然僅賠償1萬元，其餘金額尚未給付；另考量告訴人所受
    之傷勢，兼衡被告學歷為高中畢業之智識程度，目前從事防
    水工程，月收入約3萬元，離婚、與母親、未成年子女同住
    ，須扶養1名未成年子女之家庭經濟生活狀況，及其過失之
    程度、犯罪後於本院審理時坦承犯行之態度等一切情狀，量
    處如主文所示之刑，並諭知如易科罰金之折算標準，以資懲
    儆。
據上論斷，應依刑事訴訟法第第299條第1項前段、第300條，道
路交通管理處罰條例第86條第1項，刑法第284條前段、第62條前
段、第41條第1項前段，刑法施行法第1條之1第1項，判決如主文
。
本案經檢察官林慧美提起公訴，經檢察官丙○○到庭執行職務。
中　　華　　民　　國　　110 　年　　5 　　月　　11　　日
　　　　　　　　　刑事第七庭  法　官　高如宜
以上正本證明與原本無異
如不服本判決應於收受本判後20日內向本院提出上訴書狀，並應
敘述具體理由。其未敘述上訴理由者，應於上訴期間屆滿後20日
內向本院補提理由書狀（均須按他造當事人之人數附繕本）「切
勿逕送上級法院」。
  　　　　　　　　　　　　　　書記官　黃郁淇
中　　華　　民　　國　　110 　年　　5 　　月　　11　　日
附錄本案論罪科刑法條全文：
道路交通管理處罰條例第86條第1項
汽車駕駛人，無駕駛執照駕車、酒醉駕車、吸食毒品或迷幻藥駕
車、行駛人行道或行經行人穿越道不依規定讓行人優先通行，因
而致人受傷或死亡，依法應負刑事責任者，加重其刑至二分之一
。 
刑法第284條：
因過失傷害人者，處1年以下有期徒刑、拘役或10萬元以下罰金
；致重傷者，處3年以下有期徒刑、拘役或30萬元以下罰金。